---
title: "Тема 1. Знакомство с R"
output: learnr::tutorial
runtime: shiny_prerendered
---

```{r setup, include=FALSE}
library(learnr)
knitr::opts_chunk$set(echo = FALSE)
```


## Часть 1. Что такое R?

**R** — это язык программирования и среда для статистического анализа и визуализации данных. Он широко используется учеными, исследователями и специалистами по данным благодаря своей гибкости и большому количеству пакетов расширения.

### Установка и запуск R

Для начала работы с **R**, установите среду разработки **RStudio**. Скачать её можно бесплатно с официального сайта разработчика.

## Часть 2. Интерфейс RStudio

Интерфейс RStudio делится на четыре окна:

- **Console**: окно для ввода команд и вывода результатов.
- **Source Editor**: редактор скриптов, где мы можем писать код.
- **Environment**: отображаются переменные и объекты, созданные в ходе сессии.
- **Plots & Files**: вывод графиков и доступ к файлам проекта.

## Часть 3. Основы синтаксиса R

### Переменные и типы данных

Переменная в R задаётся следующим образом:

```{r variables}
# Присваиваем значение переменной x
x <- 5
print(x)
```

Типы данных включают числа (`numeric`), строки (`character`) и логические значения (`logical`).

**Упражнение.** Создайте переменную y типа character и выведите её значение.

```{r B3, exercise=TRUE}

```

```{r B3-solution, message=FALSE, warning=FALSE}
char
```

### Базовые операции

Операции в R похожи на стандартные арифметические выражения:

```{r operations}
a <- 3 + 4 * 2
print(a)
b <- sqrt(a)
print(b)
c <- a^2
print(c)
d <- exp(b)
print(d)
```

**Упражнение.** Вычислите квадратный корень из суммы чисел 8 и 15 и сохраните результат в переменной result.

```{r B1, exercise=TRUE}

```

```{r B1-solution, message=FALSE, warning=FALSE}
result
```


## Часть 4. Пакеты и библиотеки

Одним из преимуществ R является большое количество готовых библиотек (пакетов). Для установки пакета используйте команду:

```{r eval=FALSE}
install.packages("ggplot2")
```

И загрузите пакет перед использованием:

```{r load_library}
library(ggplot2)
```

## Заключение

Поздравляем! Вы познакомились с основными понятиями языка R и среды RStudio. Следующая тема углубит ваши знания и научит базовым приёмам обработки и анализа данных.

Этот документ предназначен для новичков, желающих освоить основы работы с языком R и средой RStudio. Вы можете свободно распространять этот материал среди коллег и друзей.


### Проверочный тест

Давайте проверим, насколько хорошо вы освоились с материалом!

```{r quiz}
quiz(
  # Вопрос 1
  question("Какие окна присутствуют в интерфейсе RStudio?",
           answer("Console", correct = TRUE),
           answer("Environment", correct = TRUE),
           answer("Plots", correct = TRUE),
           answer("Terminal", correct = FALSE)),

  # Вопрос 2
  question("Какой оператор используется для присвоения значений переменным в R?",
           answer("<-", correct = TRUE),
           answer("=", correct = FALSE),
           answer("->", correct = FALSE),
           answer("assign()", correct = FALSE)),

  # Вопрос 3
  question("Какой пакет нужен для чтения CSV-файлов?",
           answer("readxl", correct = FALSE),
           answer("readr", correct = TRUE),
           answer("jsonlite", correct = FALSE),
           answer("feather", correct = FALSE)),

  # Вопрос 4
  question("Какой пакет позволяет строить красивые графики в R?",
           answer("ggplot2", correct = TRUE),
           answer("plotly", correct = FALSE),
           answer("graphics", correct = FALSE),
           answer("car", correct = FALSE))
)
```
